R 패키지 ggplot2의 이해
========================================================
Version 2014-01-18

1. 목적
--------

* ggplot2는 데이터 시각화를 위한 그래픽 라이브러리로는 현재까지 가장 많이 사용되고 있음

* 명령어 형식의 ggplot2의 특징은 
  * ggplot2(Grammer of Graphic)의 약자와 같이 grammer 기반의 명령어를 제공하여 
  * 문장 형성을 통해  사용자는 데이터 시각화를 가능하게 함
  * 지속적인 update와 
  * 커뮤니티를 통한 우스한 사례 공유가 가능함

* ggplot2의 활용 예를 통해 데이터 시각화의 컴포넌트와 실제 데이터와의 연결을 이해함

2. 원리 및 용어
---------------
* __ggplot__ : 메인 함수로 데이터 셋과 표현할 데이터 변수명을 정의함

* __geoms__ : 실제 어떤 데이터 시각화를 할지 정의하는 기하학적 객체
  * geom_point(), geom_bar(), geom_density(), geom_line(), geom_area() 

* __aes__ : aesthetics (미학적)
  * 형태, 투명도, 색상, 채우기, 라인의 형태 등을 정의

* __scales__ : 데이터가 어떻게 표현될지를 정의
  * 연속형, 이산형, log 등
  
3. ggplot2의 활용 이해
----------------------

### 3.1 iris 데이터

* iris 데이터는 3가지 종(species)에 대하여 4가치 측정치(변수)에 대하여 각각 50회 반복 측정한 데이터임
* 즉, 3개의 종 (Setosa, Versicolor, Virginica)에 대하여 Sepal length, Sepal width, Petal length, Petal width에 대하여 가각 50회씩 측정한 데이터임
```{r}
str(iris)
iris
```

### 3.2 Example을 통한 기초 이해

```{r fig.width=7, fig.height=4}
library(ggplot2)
ggplot(data = iris, aes(x = Sepal.Length, y = Sepal.Width)) + geom_point()
```

### 3.3 기초 구조의 이해

```
myplot <- ggplot(data = iris, aes(x = Sepal.Length, y = Sepal.Width))
myplot + geom_point()
```

* 함수 `ggplot` 안에서 데이터와 변수를 정의함
* 일종의 백지 위에 그림을 그릴 대상을 정의한 즉, 데이터 시각화를 위한 셋팅 부분임
* 그 이후 어떤 시각화를 할지의 구체적인 데이터 시각화 컴포넌트 대상, 통계모형, 판넬(panels) 등을 백지 상에 레이어 형태로 그림을 그리는 것임 


### 3.4 Further examples

#### 3.4.1 Increase the size of points

```{r fig.width=7, fig.height=4}
ggplot(data = iris, aes(x = Sepal.Length, y = Sepal.Width)) + geom_point(size = 3)
```


#### 3.4.2 Add some color

```{r fig.width=7, fig.height=4}
ggplot(iris, aes(Sepal.Length, Sepal.Width, color = Species)) + geom_point(size = 3)
```


#### 3.4.3 Differentiate points by shape

```{r fig.width=7, fig.height=4}
ggplot(iris, aes(Sepal.Length, Sepal.Width, color = Species)) + geom_point(aes(shape = Species), size = 3)
```


4. 데이터 시각화 컴포넌트들
---------------------------

### 4.1 Box plots

```{r fig.width=7, fig.height=4}
library(MASS)
str(birthwt)
head(birthwt)
ggplot(birthwt, aes(factor(race), bwt)) + geom_boxplot()
```

### 4.2 Histograms

```{r fig.width=7, fig.height=4}
str(faithful)
head(faithful)
h <- ggplot(faithful, aes(x = waiting))
h + geom_histogram(binwidth = 30, colour = "black")
```

```{r fig.width=7, fig.height=4}
h <- ggplot(faithful, aes(x = waiting))
h + geom_histogram(binwidth = 8, fill = "steelblue", colour = "black")
```

```{r fig.width=7, fig.height=4}
h <- ggplot(faithful, aes(x = waiting))
h + geom_histogram(binwidth = 8, fill = "steelblue", colour = "yellow")
```

### 4.3 Line plots

```{r fig.width=7, fig.height=4}
climate <- read.csv("climate.csv", header = T)
str(climate)
head(climate)
ggplot(climate, aes(Year, Anomaly10y)) + geom_line()
```

```{r fig.width=7, fig.height=4}
dfn <- read.table(header=T, text='
supp dose length
  OJ  0.5  13.23
  OJ  1.0  22.70
  OJ  2.0  26.06
  VC  0.5   7.98
  VC  1.0  16.77
  VC  2.0  26.14
')

dfn

ggplot(data=dfn, aes(x=dose, y=length, group=supp, colour=supp)) + geom_line() + geom_point()
```


```{r fig.width=7, fig.height=4}
ggplot(climate, aes(Year, Anomaly10y)) + geom_ribbon(aes(ymin = Anomaly10y - Unc10y, ymax = Anomaly10y + Unc10y),
   fill = "blue", alpha = .1) +
   geom_line(color = "steelblue")
```

```{r fig.width=7, fig.height=4}
cplot <- ggplot(climate, aes(Year, Anomaly10y))
cplot <- cplot + geom_line(size = 0.7, color = "black")
cplot <- cplot + geom_line(aes(Year, Anomaly10y + Unc10y), linetype = "dashed", size = 0.7, color = "red")
cplot <- cplot + geom_line(aes(Year, Anomaly10y - Unc10y), linetype = "dashed", size = 0.7, color = "red")
cplot + theme_gray()
```



### 4.5 Bar plots

#### 4.5.1 plyr과 reshape

* R에서 매우 유용한 두 가지 패키지는 다음과 같음
  * __plyr__  - `ddply`, `llply`, `join`
  * __reshape__  - `melt`, `dcast`, `acast` 

```{r fig.width=7, fig.height=4}
ggplot(iris, aes(Species, Sepal.Length)) + geom_bar(stat = "identity")
```

```{r fig.width=7, fig.height=4}
library(reshape)
df <- melt(iris, id.vars = "Species")
df
ggplot(df, aes(Species, value, fill = variable)) + geom_bar(stat = "identity")
```

  
```{r fig.width=7, fig.height=4}
ggplot(df, aes(Species, value, fill = variable)) +
geom_bar(stat = "identity", position = "dodge")
```

#### 4.5.2 Bar graph 기본

* Bar plots를 그리는데 y축이 해당 x-축 값에 대한 count와 column의 값으로 표현되는 방법이 있음

x축 | y축 값의 높이 | 데이터 시각화 방법
----|---------------|-------------------
연속형(numeric) | Count | Histogram
이산형(factor) | Count | Bar plot
연속형(numeric) | Value | Bar plot
이산형(factor) | Value | Bar plot

```{r}
df <- data.frame(time = factor(c("Lunch","Dinner"), levels=c("Lunch","Dinner")),
                 total_bill = c(14.89, 17.23))
df
```

```{r fig.width=7, fig.height=4}
# Add a black outline
ggplot(data=df, aes(x=time, y=total_bill, fill=time)) + geom_bar(colour="black", stat="identity")

# No legend, since the information is redundant
ggplot(data=df, aes(x=time, y=total_bill, fill=time)) +
    geom_bar(colour="black", stat="identity") +
    guides(fill=FALSE)
```

```{r}
library(reshape2)
str(tips)
head(tips)
```

```{r fig.width=7, fig.height=4}
# Bar graph of counts
ggplot(data=tips, aes(x=day)) + geom_bar(stat="bin")
# Equivalent to this, since stat="bin" is the default:
ggplot(data=tips, aes(x=day)) + geom_bar()
```


#### 4.5.3 More examples

```{r fig.width=7, fig.height=4}
df1 <- data.frame(sex       = factor(c("Female","Female","Male","Male")),
                 time       = factor(c("Lunch","Dinner","Lunch","Dinner"), levels=c("Lunch","Dinner")),
                 total_bill = c(13.53, 16.81, 16.24, 17.42))
df1
```

```{r fig.width=7, fig.height=4}
# Stacked bar graph -- this is probably not what you want
ggplot(data=df1, aes(x=time, y=total_bill, fill=sex)) + geom_bar(stat="identity")

# Bar graph, time on x-axis, color fill grouped by sex -- use position_dodge()
ggplot(data=df1, aes(x=time, y=total_bill, fill=sex)) + geom_bar(stat="identity", position=position_dodge())
```



```{r fig.width=7, fig.height=4}
d2 <- diamonds[sample(1:dim(diamonds)[1], 1000), ]
head(d2)
ggplot(d2, aes(clarity, fill = cut)) +
geom_bar(position = "dodge",stat = "bin") + theme_gray()
```

```{r fig.width=7, fig.height=4}    
climate$sign <- ifelse(climate$Anomaly10y<0, FALSE, TRUE)
# or as simple as
# clim$sign <- climate$Anomaly10y < 0
head(climate)
ggplot(climate, aes(Year, Anomaly10y)) + geom_bar(stat = "identity", aes(fill = sign)) + theme_gray()
```


#### 4.5.4 Line plots와의 관계

```{r fig.width=7, fig.height=4}
# Basic line graph. These both have the same result.
ggplot(data=df, aes(x=time, y=total_bill, group=1)) + geom_line()

# Add points
ggplot(data=df, aes(x=time, y=total_bill, group=1)) + geom_line() + geom_point()

# Change color of both line and points
# Change line type and point type, and use thicker line and larger points
# Change points to circles with white fill
ggplot(data=df, aes(x=time, y=total_bill, group=1)) + 
    geom_line(colour="red", linetype="dotted", size=1.5) + 
    geom_point(colour="red", size=4, shape=21, fill="white")
```



### 4.6 Density plots

```{r fig.width=7, fig.height=4}
head(faithful)
ggplot(faithful, aes(waiting)) + geom_density()
```

```{r fig.width=7, fig.height=4}
ggplot(faithful, aes(waiting)) +
geom_density(fill = "blue", alpha = 0.1)
```

```{r fig.width=7, fig.height=4}
ggplot(faithful, aes(waiting)) +
geom_line(stat = "density")
```


### 4.7 Polar coordinates

```{r}
head(mtcars)
```


```{r fig.width=7, fig.height=4}
p.tmp <- ggplot(mtcars, aes(x=factor(1), fill=factor(cyl))) + geom_bar(width=1)
p.tmp
p.tmp + coord_polar(theta="y")
p.tmp + coord_polar(theta="x")
ggplot(mtcars, aes(factor(cyl), fill=factor(cyl))) + geom_bar(width=1) + coord_polar()
```


```{r fig.width=7, fig.height=4}
# Hadley's favourite pie chart
df <- data.frame(
  variable = c("resembles", "does not resemble"),
  value = c(80, 20)
)
ggplot(df, aes(x = "", y = value, fill = variable)) +
  geom_bar(width = 1, stat = "identity") +
  scale_fill_manual(values = c("red", "yellow")) +
  coord_polar("y", start = pi / 3) +
  labs(title = "Pac man")
```

5. 데이터의 변형 - reshape를 중심으로
--------------------------------------

* __reshape__ 패키지는 데이터 형태의 재배열, coningency table 생성, 데이터 summarising등을 할 수 있게 해줌

* 사용하는 data frame은 __reshape__ 패키지 내의 _smiths_ 데이터를 사용함

* 본 내용은 [Journal of Stiatical Software](http://www.jstatsoft.org/v21/i12/paper)에 게재된 내용을 [차 용](http://rpubs.com/chayong/reshape)이 정리한 것을 바탕으로 작성함

### 5.1 `melt()`
* `melt()` function을 사용할 때 __identifier__(이하 id)와 __measured variable__을 구분하는 것은 매우 중요함
* 즉, 어떤 변수가 __measured variable__인지 __id variable__인지 알아야 할 필요가 있음

  * __identifier__(id variable) : 보통 이산형이나 고정값. 특별히 지정해 주지 않으면 factor or integer column을 id variable로 인식한다.
  * __measured variable__ : 측정 대상이 되는 변수. 쉽게 말하면 categorize되는 변수

* `melt()` 는 __id variable__을 기준으로 하고 __measured variable__를 categorize하여 `variable`이라는 새로운 column을 생성하고 `value`라는 column에 Variable에 해당하는 값들을 넣어 주어 새로이 Data frame을 만들어 줌

```{r}
smiths
```

* 위의 데이터를 `melt()`를 이용하여 변환되는 것을 살펴봄

```{r}
melt(smiths, id = c("subject", "time"), measured = c("age", "weight", "height"))
```

* `id`로 지정된 변수에 대하여 `measured`에 해당하는 변수들에 대하여 melted된 데이터에는 
  * `variable`에는 해당 변수이름이 값으로 채워지고 
  * `value`라는 변수에는 `variable`에 해당하는 변수의 값이 채워짐
  
```{r}
melt(smiths, id = c("subject", "time"))
```
* `measured`를 지정하지 않으면 data frame 내에 `id` 이외의 모든 다른 변수들이 사용됨

```{r}
melt(smiths, id = 1:2, na.rm = T)
```
* 옵션 `na.rm=T` 은 melted된 __value__ 가 NA인 케이스를 remove함을 의미함

### 5.2 `cast()`

* `cast()`는 `melt()` function을 적용한 data frame(혹은 object)을 사용자가 원하는 모양으로 재배열을 할 수 있게 해주는 함수임

```
> two required arguments
  - data : the molten data set to reshape
  - formula : basic form (col_var_1 + col_var_2 ~ row_var_1 + row_var_2)
  - 만약 formula를 지정해 주지 않으면 
    1. measured variables in the columns,
    2. all other id variables in the rows.
> optional arguments
  - fun.aggregate : length(default), mean, sum, ...
  - margins : sub total, grand total ("grand_row", "grand_col")
> Basic use
  - '.' corresponds to no variable. ex) '. ~ x' or 'x ~ .', that is, a single row or column.
  - '...' represents all variables
```

*  `melt()`에서 melting한 데이터를 중심으로 살펴봄

```{r}
smithsm <- melt(smiths, id = 1:2)  # smithsm : molten data 'smiths'
smithsm
```

```{r}
cast(smithsm, subject + time ~ variable)
```

* 즉, `subject`와 `time`별로 `variable`의 변수 값을 나열하라는 의미임
* `subject`와 `time` 조합은 열 방향, variable 값은 행 방향의 변수명을 구성함
```{r}
cast(smithsm, ... ~ subject, sum, margins = c("grand_row", "grand_col"))
```

* `subject`를 제외한 `time`과 `variable`에 대하여 `subject`의 값을 변수명으로 펼쳐 sum을 계산하라는 의미임
* `margin`은 행, 열방향의 합을 구하라는 것임

### 5.3 `cast()` example

```{r}
#Air quality example
names(airquality) <- tolower(names(airquality))
head(airquality)
aqm <- melt(airquality, id=c("month", "day"), na.rm=TRUE)
head(aqm)
```

```{r}
cast(aqm, day ~ month ~ variable)
cast(aqm, month ~ variable, mean)
cast(aqm, month ~ . | variable, mean)
cast(aqm, month ~ variable, mean, margins=c("grand_row", "grand_col"))
cast(aqm, day ~ month, mean, subset=variable=="ozone")
cast(aqm, month ~ variable, range)
cast(aqm, month ~ variable + result_variable, range)
cast(aqm, variable ~ month ~ result_variable,range)
```

6. Trellis graphics
--------------------

* Trellis란 정원에 장미 덩굴 등을 올리기 위한 격가 모양의 틀로 다차원의 데이터를 display하기 위한 일종의 framework임
* 다차원의 데이터를 2차원으로 표현하는데 있어 조건(R의 factor 레벨)으로 격자를 이룬 후 같은 스케일로 동일한 그래프를 고려 비교하는 것이 특징임
* `ggplot2` 패키지에서는 __facet__ 계열 명령어를 통해 Trellis display를 구현할 수 있음

### 6.1 `facet_wrap` / `facet_grid` example

```{r fig.width=7, fig.height=4}
p.tmp <- ggplot(mtcars, aes(mpg, wt)) + geom_point()
p.tmp + facet_wrap(~cyl)
p.tmp + facet_wrap(~cyl, nrow=3)
p.tmp + facet_grid(gear~cyl)
p.tmp + facet_wrap(~cyl+gear)
```

### 6.2 controlling scales in facets (default: `scales="ﬁxed"`)

* `ggplot2`에서는 전통적인 Trellis와는 달리 scale을 데이터 분포에 따라 변경하는 것임
* 기본적으로는 __facet__은 `scales="fixed"`가 사용됨

```{r fig.width=7, fig.height=4}
p.tmp + facet_wrap(~cyl, scales="free")
p.tmp + facet_wrap(~cyl, scales="free_x")
p.tmp + facet_wrap(~cyl, scales="fixed")
```

```{r}
# contstraint on facet_grid (all rows,columns same scale)
p.tmp + facet_grid(gear~cyl, scales="free_x")
p.tmp + facet_grid(gear~cyl, scales="free", space="free")
```



